最高法院刑事判決　　　　　　　　　　　　　　　九十一年度台上字第三六四九號
　　上　訴　人　甲○○
右上訴人因違反槍砲彈藥刀械管制條例案件，不服台灣高等法院中華民國八十九年四
月二十七日第二審判決（八十八年度上訴字第四七八七號，起訴案號：台灣桃園地方
法院檢察署八十八年度偵字第四一０三號），提起上訴，本院判決如左：
    主  文
原判決撤銷，發回台灣高等法院。
    理  由
本件原判決認定上訴人甲○○明知未經許可，不得擅自運輸空氣槍，竟於民國八十八
年二月二十七日赴英國旅遊時，在英國倫敦以一百元英磅之價格，購買具殺傷力之英
國Ｂ、Ｓ、Ａ廠製、口徑４‧５ＭＭ、槍號ＥＮ８８７７之空氣槍（含狙擊鏡一個）
一枝，未經許可，即將該槍枝放置於托運行李內，而於八十八年三月七日下午二時三
十分許，搭乘英亞航空公司０２５號班機抵達中正國際機場，將該槍枝輸入台灣地區
。旋為航空警察局人員及海關人員，在中正國際機場入境海關室查獲，並扣得上開空
氣槍一枝（含狙擊鏡一個）等情。因而維持第一審論處上訴人未經許可運輸空氣槍罪
刑之判決，駁回上訴人在第二審之上訴，固非無見。
惟查：(一)、有罪之判決書，對於被告有利之證據不採納者，應說明其理由，為刑事訴
訟法第三百十條第二款所明定。故有罪判決書對於被告有利之證據，如不加採納，必
須說明其不予採納之理由，否則即難謂無判決不備理由之違誤。是事實審法院應於審
判期日就被告否認犯罪所為有利之辯解事項與證據，予以調查，而於有罪判決理由內
詳加論列，否則率行判決，即屬於法有違。上訴人否認有犯罪之故意，辯稱：伊在英
國時老闆說該槍並無殺傷力，伊才予以購買，該槍並無子彈亦未試射，僅純供觀賞之
用，伊不知該槍枝有殺傷力等語（原審卷第七十二至七十四頁）。而原審訊問證人曾
偉琳：「當時有無問老闆該槍枝是否具有殺傷力？」證稱：「老闆說槍枝很老了，不
具有殺傷力」等語（原審卷第七十六頁）。上訴人、曾偉琳所供述上情是否屬實，苟
上訴人、曾偉琳上開供述各情屬實，則上訴人是否明知上開槍枝具有殺傷力而有犯罪
之故意，即有疑義仍待調查釐清。原審對上情未詳予調查釐清，復未說明經由何項調
查及有何證據，堪認上訴人、曾偉琳所供述上情不足採信之理由，遽行判決，尚嫌速
斷，難成信讞。(二)、當事人聲請調查之證據，如與本案之待證事實無關緊要者，事實
審法院固可以裁定駁回，毋庸為無益之調查。若於事實確有重要關係，而又非不易調
查或不能調查者，則為明瞭案情起見，自應盡職權能事踐行調查之程序，否則即屬應
於審判期日調查之證據而未予調查之違法。原判決認定上訴人所運輸之前揭槍枝具有
殺傷力，係依憑內政部警政署刑事警察局八十八年三月二十日刑鑑字第二三六四二號
鑑驗通知書所載之鑑驗結果，為其主要論據。然上訴人否認前開槍枝具有殺傷力，一
再辯稱：伊在英國古董街購買該槍時，店主告知該槍為一九七０年出廠，已無法使用
，僅可供觀賞而已；上開鑑驗通知書所採之鑑驗方法為性能檢驗法，並未為實際之試
射，其遽認該槍具有殺傷力與事實不符，為此聲請再以實際試射之方式為鑑定，或透
過駐外單位向該槍原廠查詢該槍使用年限，或傳喚鑑定人員到庭說明鑑驗之經過等語
（第一審卷第十二頁、三十二頁、三十八頁、原審卷第四十一頁、第四十九頁）。內
政部警政署刑事警察局鑑定結果，固認扣案之槍枝「……機械性能良好，認具殺傷力
」等情，惟其所採鑑驗方法係性能檢驗法（偵查卷第三十二頁），而所謂性能檢驗法
究係為如何之檢驗，則未進一步說明。原判決未說明經由何項調查及有何證據，堪認
上訴人所辯上情不足採信之理由，遽為不利上訴人之認定，已有未合。又上訴人上開
辯解苟經調查屬實，則上訴人是否有檢察官所指之犯行，即非無疑。為明瞭案情起見
，自應盡職權能事踐行調查之程序。原判決對上情未詳予調查釐清，復未說明何以不
為上開調查之理由，其查證未盡且理由欠備，遽行判決，有欠允當。上訴意旨指摘原
判決不當，尚非全無理由，應認有撤銷發回更審之原因。
據上論結，應依刑事訴訟法第三百九十七條、第四百零一條，判決如主文。
中      華      民      國    九十一    年      七      月      四      日
                              最高法院刑事第三庭
                                  審判長法官  董  明  霈
                                        法官  林  茂  雄
                                        法官  王  居  財
                                        法官  張  祺  祥
                                        法官  洪  清  江
      右正本證明與原本無異
                                              書  記  官
中      華      民      國    九十一    年      七      月      十      日
